【裁判字號】    98,司財管,59
【裁判日期】    990430
【裁判案由】    選任遺產管理人
【裁判全文】
臺灣臺中地方法院民事裁定            98年度司財管字第59號
聲  請  人  行政院國軍退除役官兵輔導委員會臺中縣榮民服務
            處
法定代理人  乙○○
代  理  人  丙○○
上列聲請人聲請選任被繼承人甲○○遺產管理人事件，本院裁定
如下：
    主  文
選任聲請人為被繼承人甲○○之遺產管理人。
聲請程序費用由被繼承人甲○○之遺產負擔。
    理  由
一、按繼承開始時，繼承人有無不明，而無親屬會議或親屬會議
    未於一個月內選定遺產管理人者，利害關係人得聲請法院選
    任遺產管理人；又先順序繼承人均拋棄其繼承時由次順序之
    繼承人繼承，其次順序繼承人有無不明或第四順序之繼承人
    均拋棄其繼承者，準用關於無人承認繼承之規定，民法第一
    千一百七十八條第二項、第一千一百七十六條第六項分別定
    有明文。
二、本件聲請意旨略以：被繼承人甲○○（男、民國四十年一月
    十九日生、生前最後住所臺中縣清水鎮○○路一００號九樓
    之一）係非自大陸來台之退除役官兵，其服役期間因公致傷
    殘，由行政院國軍退除役官兵輔導委員會（下稱退輔會）依
    國軍退除役官兵輔導條例及相關規定，就養安置被繼承人於
    新竹榮民之家，長期於竹東榮民醫院住院治療，被繼承人並
    領取就養給付每月新台幣一萬四千元。惟被繼承人於九十八
    年三月九日死亡，其尚留有遺產，在台灣並無親屬，致該遺
    產無人管理，其身後事係由新竹榮民之家辦理，因被繼承人
    之戶籍設於台中縣，而轉由聲請人辦理後續事宜，與被繼承
    人有利害關係，爰依法聲請本院選任被繼承人之遺產管理人
    等語。並提出除戶謄本、死亡證明書影本、榮民資料、繼承
    系統表、代筆遺囑影本等為證。
三、本院查：聲請人主張被繼承人係由退輔會安置就養之退除役
    官兵，生前係新竹榮民之家負責其生活照顧，被繼承人死亡
    後由聲請人接續處理善後事宜等事實，業經聲請人提出前揭
    證據為證，自堪信為真實，依國軍退除役官兵輔導條例第三
    十一條、國軍退除役官兵全部供給制安置就養作業規定第二
    條第二款規定，聲請人負責就養榮民有關就養給付及喪葬補
    助之管理考核，從而聲請人聲請選任被繼承人之遺產管理人
    ，揆諸前揭法條規定，為有理由，應予准許。而選任被繼承
    人之遺產管理人，除慮及管理遺產之公平性外，亦需考量其
    適切性，亦即應以對被繼承人之遺產、遺債情形瞭解較深者
    優先選任為宜。本件被繼承人在台查無繼承人，且係退輔會
    安置就養之退除役官兵，已如前述，聲請人係退輔會所屬服
    務機構，並接續新竹榮民之家處理被繼承人身後財產上之事
    務，對於被繼承人生前之財產及債權債務，自較他人知之甚
    詳，對遺產之管理亦不生窒礙，且表示願意擔任被繼承人甲
    ○○之遺產管理人。執此，本院認為由聲請人擔任被繼承人
    之遺產管理人，應屬妥適，爰選任之。
四、依非訟事件法第一百五十七條，裁定如主文。
中    華    民    國    99    年    4     月    30    日
                  家事法庭      司法事務官  羅欣寧
以上正本係照原本作成。
如不服本件裁定，得於裁定書送達之翌日起十日內，以書狀敘述
理由，向本庭提起抗告。並應繳納抗告費新臺幣一千元。
中    華    民    國    99    年    4     月    30    日
                                書  記  官  蔡萍萍

司法院資訊處製作；財團法人民間司法改革基金會備份。
